【裁判字號】    97,交聲,2755
【裁判日期】    971231
【裁判案由】    交管條例聲異
【裁判全文】
臺灣板橋地方法院交通事件裁定        97年度交聲字第2755號
原處分機關  交通部公路總局臺北區監理所
異  議  人
即受處分人  甲○○
上列異議人即受處分人因違反道路交通管理處罰條例案件，對於
交通部公路總局臺北區監理所民國97年9 月23日所為之北監自裁
字第裁40─L00000000號處分，聲明異議，本院裁定如下：
    主  文
異議駁回。
    理  由
一、按汽車車身、引擎、底盤、電系等重要設備變更或調換，或
    因交通事故遭受重大損壞修復後，不申請公路主管機關施行
    臨時檢驗而行駛者，處汽車所有人新臺幣（下同）二千四百
    元以上九千六百元以下罰鍰，並責令其檢驗，交通管理處罰
    條例第十八條第一項定有明文。次按汽車車身式樣、輪胎隻
    數或尺寸、燃料種類、座位、噸位、引擎、車架、車身、頭
    燈等設備或使用性質、顏色、汽車所有人名稱、地址等如有
    變更，均應向公路監理機關辦理登記；前項變更登記，除汽
    車所有人名稱、地址等變更時，免予檢驗外，餘均須檢驗合
    格；又汽車有車身、引擎、底盤、電系或其他重要設備變更
    調換之情形者，應申請實施臨時檢驗；再者，汽車臨時檢驗
    之標準，依定期檢驗之規定；汽車定期檢驗之項目及標準，
    依下列規定：「十、座位數應與行車執照登載核定數相符」
    ，道路交通安全規則第二十三條第一項、第二項、第四十五
    條第一項第一款、第三十九條之三第一項前段、第三十九條
    之一第十款分別規定甚明。
二、本件原處分認異議人即受處分人甲○○所有之車號五Ｕ─二
    五二七號自用小客車由案外人黃誌敬駕駛，於民國九十七年
    八月十六日上午十時三十分許，行經台十八線三十四公里處
    ，因擅自拆除第三排座椅變更座位數為四人座，與行車執照
    登載核定為六人座不符，經嘉義縣警察局交通警察隊攔查予
    以拍照採證，並依違反交通管理處罰條例第十八條第一項規
    定掣單舉發。嗣受處分人於九十七年九月二日提出申訴，經
    原處分機關函請舉發單位調查結果，仍認受處分人確有上開
    違規行為，原處分機關乃依道路交通管理處罰條例第十八條
    第一項及違反道路交通管理事件統一裁罰基準表規定，裁處
    罰鍰三千六百元，並責令其檢驗。
三、異議意旨略以：按道路交通安全規則第三十九條之一第十款
    規定之立法理由係為維護行車安全，而該款所指之「座位數
    應與行車執照登記核定數相符」係為防止車主增加汽車座位
    而導致超載，有影響行車安全之虞，惟異議人汽車之座位原
    先之設計即為可拆式座位，且電視汽車廣告亦有將汽車座位
    收起來之畫面，可證明節省汽車座位空間實屬稀鬆平常，故
    僅將汽車座位收起來而減少座位，非增加汽車座位或改裝，
    無超載而影響行車安全之情形，應無該條款之適用云云。
四、經查：本件異議人於上開時、地因擅自將其所有之車號五Ｕ
    ─二五二七號自用小客車（下稱系爭車輛）第三排座椅拆除
    ，變更座位數為四人座，與行車執照登載核定為六人座不符
    ，經警攔查舉發之事實，為異議人所不爭執，並有採證照片
    影本四幀、嘉義縣警察局嘉縣警交字第Ｌ00000000
    號舉發違反道路交通管理事件通知單、嘉義縣警察局九十七
    年九月十五日嘉縣警交字第０九七００四０七六一號函影本
    各一件附卷可稽，又系爭車輛係西元二○○二年一月出廠之
    ＴＯＹＯＴＡ牌ＰＲＥＶＩＡ型自用小客車，核定之座位數
    為六人座，有卷附之汽車車籍查詢資料影本一份足憑，且上
    開車型之座椅為固定式，非活動可拆卸之型式，除非顧客需
    要維修車輛座椅，才需要進本牌維修廠透過原廠機具拆卸座
    椅一節，業經本院依職權查詢屬實，此有和泰汽車股份有限
    公司九十七年十二月八日(○七)和(顧)字第九七二三三號函
    暨所附汽車型錄一份在卷供參，足徵異議人辯稱：系爭車輛
    座位原先之設計為可拆式云云，即與事實不符，委無可採，
    而座椅乃「車身零件」為車身之一部，異議人將系爭車輛座
    椅拆除，與原先之設計不符，自屬變更車身重要設備，至為
    灼然。雖異議人辯稱：伊減少座位，並無超載而影響行車安
    全之情形云云，惟原處分機關據以認定異議人之違規行為，
    非僅其車輛之座位數變更此節，而係其變更此重要設備，未
    依規定向公路監理機關辦理變更登記並申請施行臨時檢驗所
    致，此觀諸卷附臺北區監理所自用車裁罰課業務會辦聯繫單
    記載之內容即明，蓋如縱放汽車所有人任意變更車輛重要設
    備，而未賦予監理機關依據不同年份時程，或各設備之設置
    規範予以嚴格把關，即有影響行車安全之虞，此乃道路交通
    安全規則第二十三條第一項之立法目的，吾人均應遵守，則
    系爭車輛既有上述變更車身重要設備之情形，異議人即應依
    前揭規定申請公路主管機關施行臨時檢驗，以維護主管機關
    對車輛之管理，其未申請檢驗即予行駛，自屬違規行為，異
    議人前開所辯，即屬無據。是異議人所有之上開自用小客車
    確有車身重要設備變更，不申請公路主管機關施行臨時檢驗
    而行駛之違規事實，堪以認定。從而，原處分機關據以援引
    前開規定，裁處異議人罰鍰三千六百元，並責令其檢驗，於
    法並無違誤，本件異議為無理由，應予駁回。
據上論斷，應依道路交通案件處理辦法第十九條，裁定如主文。
中    華    民    國    97    年    12    月    31    日
                    交通法庭    法  官  劉  安  榕
以上正本證明與原本無異
如不服本裁定，應於裁定送達後5 日內敘明抗告理由，向本院提
出抗告狀。
                                書記官  陳  盈  真
中    華    民    國    97    年    12    月    31    日


司法院資訊處製作；財團法人民間司法改革基金會備份。
